【裁判字號】    92,自,414
【裁判日期】    921106
【裁判案由】    違反動產擔保交易法
【裁判全文】
臺灣臺中地方法院刑事判決                          九十二年度自字第四一四號
    自  訴  人  甲○○（即中天機車租賃行）
    代  理  人  丙○○  住臺中.
    被      告  乙○○  男  二.
右列被告因違反動產擔保交易法案件，經自訴人提起自訴，本院判決如左：
    主  文
乙○○意圖為自己不法之所有，以詐術使人將本人之物交付，累犯，處有期徒刑肆月
，如易科罰金，以參佰元折算壹日。
    事  實
一、乙○○前曾因違反麻醉藥品管理條例案件，經臺灣屏東地方法院於民國八十四年
    七月二十七日判處有期徒刑四月確定，於八十六年四月十六日入監執行，嗣於八
    十六年八月十五日執行完畢。又因犯恐嚇取財罪，經本院於八十七年七月四日判
    處有期徒刑六月確定，自八十七年十一月三日起算刑期，迄八十八年五月二日執
    行完畢。復於八十八年間因過失致死案件，經本院判處有期徒刑八月，於八十九
    年六月二十七日入監執行，並於八十九年十一月五日執行完畢。仍不知警惕，其
    並無意願支付購買機車之分期款項，竟意圖為自己不法之所有，於九十年七月十
    九日，在臺中市○○路宗輪機車行向中天機車租賃行負責人甲○○佯稱購買機車
    ，並書立附條件買賣契約書，約定購買車牌號碼ＬＮＶ─三一五號機車一輛，除
    支付頭期款新臺幣（下同）一千元外，另應自九十年八月十五日起至九十一年七
    月十五日止，每月一期共十二期，每月十五日付款，每期應支付三千七百元，共
    計四萬四千四百元，並虛構約定機車停放地點為臺中縣大肚鄉○○路八十巷一號
    ，使甲○○陷於錯誤，以為乙○○有意購買機車並履行契約，將該輛機車交付乙○○占有使用，詎乙○○詐得該輛機車後，除支付頭期款一千元外，另僅支付九
    十年八月十五日第一期分期款三千七百元，餘款分文未付，乙○○以原電話向中
    天機車行人員丙○○聯絡表示工作遭辭退，待找到工作後欲與之再行聯絡，而丙○○復至契約所載機車約定停放地點查訪，方得知並無附條件買賣契約書所載約
    定標地存放地點之臺中縣大肚鄉○○路八十巷一號地址，且乙○○復無從聯絡，
    甲○○始知受騙。
二、案經甲○○提起自訴。
    理  由
一、訊據被告乙○○固坦承確有以附條件買賣之方式向自訴人購得車牌號碼ＬＮＶ─
    三一五號機車一輛之事實，惟矢口否認有何詐欺之犯行，辯稱：其購買上開機車
    約定地點確如契約所載之地址，嗣因工作關係未再居住該址，機車寄放在綽號「
    阿明」之朋友處，但不知其住址，因其沒有工作，所以只繳一期分期款云云，復
    辯稱其係因被裁員無力付款，要將機車交還車行，但車行已遷移，機車原本寄放
    在朋友家，但目前已要回來，當時契約約定機車停放地點其不清楚，其願與自訴
    人和解云云。經查：被告確曾以簽定附條件買賣契約之方式向自訴人購得車牌號
    碼ＬＮＶ─三一五號機車一輛，並約定機車停放地點為臺中縣大肚鄉○○路八十
    巷一號，且其除支付頭期款一千元外，就共計四萬四千四百元之分期款僅支付一
    期即三千七百元等事實，業據被告供明在卷，核與自訴人指訴情節相符，復有附
    條件買賣契約書、存證信函、被告身分證正反面影本各一件在卷可憑。而上開契
    約記載之臺中縣大肚鄉○○路八十巷一號，實際上並無該址一節，業據自訴人之
    代理人丙○○於本院審理中陳明，並有遭退回之存證信函信封一份在卷可參，且
    經本院函請臺中縣警察局烏日分局派員查訪上開地址結果，並無臺中縣大肚鄉○○路八十巷一號建物及門牌，有臺中縣警察局烏日分局九十二年六月二十日烏警
    刑字第０九二００八六一七號函一份在卷可憑。而被告供承其當時之職業係具流
    動性，有時在臺北，有時在臺中，沒有固定地址等語，足徵被告購買機車之時並
    無固定住居所，而其留存之記載於契約約定停放地點之地址並無該門牌及建物，
    顯見係被告虛構之存放標的處所，其辯以因工作關係始未再居住該址，機車寄放
    朋友處云云，顯係卸責遁詞，不足採信。被告復辯以其有留存戶籍地址予自訴人
    ，自訴人可寄送存證信函至其戶籍地云云，惟查自訴人之代理人指訴稱其有寄送
    存證信函至被告戶籍地，且有電話聯絡，但被告之母表示被告很少回家，其委請
    被告之母轉告，被告之母即稱找不到被告等情，而被告亦自承當時係流動性之職
    業，有時臺北，有時在臺中，沒有固定地址等語，是以縱以上開附條件買賣契約
    書雖有記載立契約書人即被告其在屏東縣滿州鄉○○村○○路二九號之戶籍地址
    ，自訴人亦無從由該址與其連繫。按動產擔保交易之債務人，意圖不法之利益，
    將標的物遷移、出賣、出質、移轉、抵押或為其他處分，致生損害於債權人者，
    處三年以下有期徒刑、拘役或科或併科六千元以下之罰金，動產擔保交易法第三
    十八條定有明文。而動產諸如機車買賣交易，出賣人多有以訂定動產擔保交易附
    條件買賣契約約定標的物存放地點，利用此規定以民事買賣契約債務之履行與否
    而易之為刑事案件，促使買受人按期繳款，未敢任意遷移、處分標的物以資保障
    出賣人之權利，本件被告僅付頭期款一千元及第一期分期款三千七百元，且於附
    條件買賣契約書記載不實之標的物存放地點，使自訴人追討無著，可見其並無意
    願履行購買機車之附條件買賣契約，猶佯與自訴人簽約並記載標的物存放地點取
    信自訴人，使自訴人誤認被告應會依契約履行而交付機車供被告使用，其有施以
    詐術使自訴人陷於錯誤交付財物至為灼然。而被告供稱該機車目前已向朋友要回
    云云，顯見該機車現仍為被告占有使用中，而被告僅除一千元頭期款外，十二期
    共計四萬四千元之分期款僅繳一期三千七百元，其僅以四千七百元之代價使自訴
    人交付總價四萬五千元價值之機車使用，其以極低之金額取得該機車後即未履行
    給付價金之義務，且留存虛構之存放地點使自訴人難以催討追索，其有不法所有
    之意圖甚明。縱以被告嗣後始稱願交還機車，願與自訴人和解云云，仍無解其犯
    行之成立。綜上，本件事證明確，被告犯行洵堪認定，應予依法論科。
二、核被告乙○○所為，係犯刑法第三百三十九條第一項之詐欺取財罪。自訴人認被
    告以動產擔保交易附條件買賣之方式購得該機車，復將機車遷移不明，係犯動產
    擔保交易法第三十八條之罪云云，惟被告於附條件買賣契約記載之標的物存放地
    係屬虛構，顯見購買機車之初即不可能將該機車放置於標的物存放地點，自無從
    認定其如何將標的物機車遷移不明。惟其所訴之基本事實同一，本院自得予以審
    理，且參照修正後刑事訴訟法第三百二十條第一項第三款之規定，自訴應向管轄
    法院提出自訴狀為之，自訴狀並應記載下列事項：一、被告姓名、性別、年齡、
    住所或居所，或其他足資辨別之特徵。二、犯罪事實及證據並所犯法條，依同法
    第三百四十三條準用第三百條之規定，自應變更自訴引用應適用之法條。又被告
    前曾因違反麻醉藥品管理條例案件，經臺灣屏東地方法院於八十四年七月二十七
    日判處有期徒刑四月確定，於八十六年四月十六日入監執行，嗣於八十六年八月
    十五日執行完畢。又因犯恐嚇取財罪，經本院於八十七年七月四日判處有期徒刑
    六月確定，自八十七年十一月三日起算刑期，迄八十八年五月二日執行完畢。復
    於八十八年間因過失致死案件，經本院判處有期徒刑八月，於八十九年六月二十
    七日入監執行，並於八十九年十一月五日執行完畢，有臺灣高等法院被告全國前
    案紀錄表各一件在卷可稽，其受有期徒刑執行完畢後，五年以內再犯本案有期徒
    刑以上之罪，為累犯，應依刑法第四十七條規定加重其刑。爰審酌被告以行騙之
    方式達其詐得機車使用之目的，其犯罪之動機、目的、手段尚稱平和、所詐得財
    物價值不高、犯罪所得尚非至鉅、對被害人所生損害程度及其犯後未能坦白認過
    ，然已表示願與自訴人和解之犯後態度等一切情狀，量處如主文所示之刑，並諭
    知易科罰金之折算標準。
據上論斷，應依刑事訴訟法第三百四十三條、第二百九十九條第一項前段、第三百條
，刑法第三百三十九條第一項、第四十七條、第四十一條第一項前段，罰金罰鍰提高
標準條例第一條前段、第二條，判決如主文。
中      華      民      國      九十二      年      十一    月    六    日
                                    臺灣臺中地方法院刑事第十四庭
                                        審判長法  官  陳  慧  珊
                                              法  官  林  學  晴
                                              法  官  陳      葳
右正本證明與原本無異。
如不服本判決，應於判決送達後十日內向本院提出上訴書狀，其未敘述上訴理由者，
並得於提起上訴後十日內向本院補提理由書狀（均須按他照當事人之人數附繕本）「
切勿逕送上級法院」。
                                              書記官
中      華      民      國      九十二      年      十一    月    六    日
附錄法條：
刑法第三百三十九條：
意圖為自己或第三人不法之所有，以詐術使人將本人或第三人之物交付者，處五年以
下有期徒刑、拘役或科或併科一千元以下罰金。
以前項方法得財產上不法之利益或使第三人得之者，亦同。


司法院資訊處製作；財團法人民間司法改革基金會備份。
